臺灣高等法院民事判決
再審原告　　甲○○
再審被告　　財團法人台灣省私立八德殘障教養院
法定代理人　呂新民
上列當事人間租佃爭議事件，再審原告對於中華民國九十四年六
月七日本院九十四年度上字第一一三號確定判決，提起再審之訴
，本院判決如下：
    主      文
再審之訴駁回。
再審訴訟費用，由再審原告負擔。
    理      由
一、再審原告主張：原確定判決違反最高行政法院五十年判字第
    一二二號判例，且判決理由完全不符合事實真相及法令，又
    判決理由與主文顯有矛盾，而有民事訴訟法第四百九十六條
    第一項第一款、第二款之再審事由。
二、按民事訴訟法第四百九十六條第一項第一款所謂適用法規顯
    有錯誤，係指原確定判決積極適用法規錯誤或消極的不適用
    法規，顯然影響裁判者而言，並不包括判決理由矛盾、理由
    不備、漏未斟酌證據及認定事實錯誤之情形在內（司法院大
    法官會議一七七號解釋、最高法院六十三年台上字八八０號
    判例、最高法院九十二年度台上字第三二０號判決參照）。
    又事實審法院認定事實為其職權，無適用法規顯有錯誤之可
    言（最高法院六十三年台再字第六七號判例參照）。經查：
  (一)再審原告主張：原確定判決理由完全不符合事實真相及法令
    ，然依上開說明，原確定判決關於事實認定，無適用法規顯
    有錯誤可言，又再審原告並未確切指出原確定判決適用何法
    條顯有錯誤，僅空言泛稱原確定判決不符法令，自無民事訴
    訟法第四百九十六條第一項第一款適用法規顯有錯誤之再審
    事由。
  (二)再審原告又主張：原確定判決違反最高行政法院五十年判字
    第一二二號判例：「耕地出租人與承租人間因租佃發生爭議
    ，應依耕地三七五減租條例第二十六條規定，申請調解調處
    ，不服調處者，由縣市政府耕地租佃委員會移送該管司法機
    關審判，不能以行政爭訟請求救濟。」惟原確定判決事實及
    理由五、(三)記載：「上訴人依據耕地三七五減租條例第26條
    規定免除租金並無所據：上訴人稱本件租佃租金給付爭議係
    依據耕地三七五減租條例第26條規定，係耕地租佃發生爭議
    ，已經請求中壢市公所租佃調解委員會及桃園縣政府租佃調
    處委員會申請減租，才移送法院云云。……。查上訴人於92
    年10月9日以更名前之名字邱正安名義向中壢市公所申請租
    佃爭議調解，其主張之事實係陳明『本佃農在民國92年上半
    年1至6月第1期稻作及第2期6到12月稻作均屬因配合政府稻
    田轉作計畫休耕有案的農田，應屬非因事故而使承租田地無
    形中致全年收益減少到全無稻米生產量，依法得依三七五減
    租條例第11條歉收減免之處理』等語，並未表明依據耕地三
    七五減租條例第26條規定因耕地租佃發生爭議而聲請調解，
    於同年月14日另具申請書亦未表明，有上訴人之租佃爭議申
    請調解狀及調解申請書附卷（卷宗另外放）可稽，桃園縣中
    壢市公所租佃調解委員會及桃園縣政府租佃調處委員會，亦
    以耕地三七五減租條例第11條規定之事實為調解、調處對象
    ，亦有調解、調處程序筆錄可考（見外放卷宗筆錄），因而
    曾經調解、調處不成立，而移送法院審理對象為耕地三七五
    減租條例第11條之事實，上訴人若主張桃園縣中壢市公所或
    桃園縣政府未減免佃租之行政行為有誤，應循訴願等行政爭
    訟程序救濟。本件減免租金爭議並非耕地三七五減租條例第
    26條規定出租人與承租人間因耕地租約發生爭議，上訴人主
    張依據耕地三七五減租條例第26條規定免除租金，尚有違誤
    而無所據。」顯見本件移送法院審理對象為耕地三七五減租
    條例第11條之事實，原確定判決當無適用耕地三七五減租條
    例第26條之餘地，自無適用上開判例顯有錯誤之情形，而有
    民事訴訟法第四百九十六條第一項第一款適用法規顯有錯誤
    之再審事由。
三、又按民事訴訟法第四百九十六條第一項第二款所謂判決理由
    與主文顯有矛盾者，係指判決依據當事人主張之事實，認定
    其請求或對造抗辯為有理由或無理由，而於主文為相反意思
    之諭示而言，且須判決理由與主文相牴觸甚為顯然者，始足
    當之（最高法院八十年台再字一三０號判例意旨參照），並
    不包括判決理由與理由相互矛盾之情形在內。經查再審原告
    並未確切指出原確定判決主文與理由有何矛盾之處，僅空言
    泛稱，經核原確定判決理由認定再審原告上訴及追加之訴無
    理由，主文諭示上訴及追加之訴均駁回，顯無判決主文與理
    由矛盾之情形，自無民事訴訟法第四百九十六條第一項第二
    款規定之再審事由。
四、綜上所述，原確定判決並無再審原告主張適用法規顯有錯誤
    、判決理由與主文顯有矛盾之情形。再審原告據以提起再審
    之訴，為顯無再審理由，應不經言詞辯論，予以駁回，爰依
    民事訴訟法第五百零二條第二項、第七十八條，判決如主文
    。
中　　華　　民　　國　　94　　年　　7 　　月　　7 　　日
                  民事第十三庭審判長法　官　張宗權
　　　　　　　　　　　      　　　　法　官　陳永昌
　　　　　　　　　　　      　　　　法　官　蕭艿菁
正本係照原本作成。
不得上訴。
中　　華　　民　　國　　94　　年　　7 　　月　　7 　　日
　　　　　　　　　　　　　　　　　　書記官　王秀雲
